【裁判字號】    98,財管,50
【裁判日期】    980623
【裁判案由】    選任遺產管理人
【裁判全文】
臺灣臺南地方法院民事裁定              98年度財管字第50號
聲  請  人  華南商業銀行股份有限公司
法定代理人  甲○○
上列聲請人聲請選任被繼承人戊○○之遺產管理人事件，本院裁
定如下：
    主      文
選任財政部國有財產局臺灣南區辦事處臺南分處為被繼承人戊○○之遺產管理人。
程序費用新臺幣壹仟元由被繼承人戊○○之遺產負擔。
    理      由
一、按繼承開始時，繼承人之有無不明者，由親屬會議於一個月
    內選定遺產管理人，並將繼承開始及選定遺產管理人之事由
    ，向法院報明；無親屬會議或親屬會議未於前條所定期限內
    選定遺產管理人者，利害關係人或檢察官，得聲請法院選任
    遺產管理人，並由法院依前項規定為公示催告；公示催告期
    限屆滿，無繼承人承認繼承時，其遺產於清償債權，並交付
    遺贈物後，如有剩餘，歸屬國庫；非公用國有財產以財政部
    國有財產局為管理機關， 民法第1177條、第1178條第2項、
    第1185條、國有財產法第12條分別定有明文。
二、聲請意旨略以：被繼承人戊○○（民國○○年○月○日生，身分
    證統一編號：Ｚ000000000號，生前最後住所：臺南市○○區
    ○○里○○路○段401號8樓之9）於93年5月21日與聲請人簽
    訂小額循環信用貸款契約書，約定初期受信額度以新臺幣（
    下同）500,000元為限度，核准初期受信額度（即首次可動
    用額度）為30,000元，由被告所開設帳戶內循環使用，並持
    用原告公司所發行之現金卡，借款利率係依固定年利率百分
    之18點25計算，按日計息，還款方式自首次動用日（已還清
    貸款者為再動用日）之翌日起算，第35日為還款日，嗣後並
    以每35日為一還款週期，還款週期中於授信額度內再動用時
    ，以再動用前應還款之日為還款日。每期應繳金額係還款金
    額加計未繳手續費用，如未依約於繳款期限前繳款時，借款
    到期或視為全部到期而未立即清償時，被告同意延滯期間依
    週年利率百分之20給付利息，扣帳帳戶內之存款不足繳納每
    期實際應繳金額時，原告得就該帳戶內現有餘額全部扣抵，
    其不足部分，被告應即負責補足，並按約定計付延滯利息。
    詎被告依約定應於94年11月7日繳付最低應繳金額未依約給
    付，至94年10月30日止，尚欠本金99,179元，自94年10月31
    日起至94年11月7日止，按週年利率百分之18點25計算之利
    息，合計347元，未付之到期利息1,169元，合計為100,695
    元，經鈞院98執廉字第10798號清償借款強制執行事件程序
    進行中，債務人戊○○於98年1月14日死亡，法定繼承人中
    配偶已離婚、父母、二位弟弟及次子均已死亡，其第一順位
    繼承人丙○○已辦理拋棄繼承，第三順位繼承人尚有丁○○
    、乙○○、己○○未辦理拋棄繼承，為此，請求選任丁○○
    、乙○○、己○○及丙○○其中一人為被繼承人之遺產管理
    人，俾利繼續執行程序，以維聲請人權益等語。
三、聲請人主張之上開事實，業據提出南院龍98執廉字第10798
    號執行處函影本1份、除戶謄本影本1份、繼承系統表1份、
    拋棄繼承准予備查函影本3份、民事判決暨判決確定證明書
    影本1份為證，經本院依職權調取本院98年度繼字第659號、
    1004號拋棄繼承案件卷宗審閱屬實，聲請人主張堪信為真實
    ；復查被繼承人戊○○之原繼承人均已聲明拋棄繼承權，又
    未準用民法第1177條規定選定遺產管理人，而聲請人為被繼
    承人之債權人，故聲請人以利害關係人聲請選任被繼承人之
    遺產管理人，核與上開規定並無不合，應予准許。
四、按公示催告期限屆滿，無繼承人承認繼承時，其遺產於清償
    債權，並交付遺贈物後，如有剩餘，歸屬國庫，又按非公用
    國有財產以財政部國有財產局為管理機關。民法第1185條、
    國有財產法第12條分別定有明文。查本件繼承人戊○○之第
    一順位繼承人丙○○已辦理拋棄繼承，第三順位繼承人丁○○、己○○、乙○○亦於知悉其得繼承之時起三起月內拋棄
    繼承權，足見其對被繼承人遺產之處置已漠不關心。復經本
    院函詢繼承人丙○○、丁○○、己○○、乙○○其擔任遺產
    管理人之意願，逾期未陳明，顯無擔任意願，此有本院函文
    、送達回證在卷足憑，是如選定由其擔任遺產管理人，實難
    期其將來執行職務能克盡職守，公正客觀，以善盡管理人之
    職務，如此對債權人實不公允，為期公正，實不宜選任丙○○、丁○○、己○○、乙○○其中一人為遺產管理人。而被
    繼承人之遺產，倘無人承認繼承時，於清償債權，交付遺贈
    物後，將歸屬國庫，故為使遺產之處置順利進行，並考量遺
    產管理之專業性與公平性，本院認選任財政部國有財產局臺
    灣南區辦事處臺南分處為被繼承人戊○○之遺產管理人為適
    當。
五、依非訟事件法第21條第2項、第24條第1項、民事訴訟法第78
    條，裁定如主文。
中    華    民    國    98    年    6     月    23    日
                  家事法庭    法  官  鄭  彩  鳳
上為正本係照原本作成。
如不服本裁定，應於裁定送達後10日內向本院提出抗告狀（附具
繕本），並應繳納抗告費新臺幣1000元。
中    華    民    國    98    年    6     月    23    日
                              書記官  黃  心  怡


司法院資訊處製作；財團法人民間司法改革基金會備份。
